臺灣臺北地方法院刑事判決　　　　　　　 96年度易字第426號
公　訴　人　臺灣臺北地方法院檢察署檢察官
被　　　告　乙○○
上列被告因詐欺案件，經檢察官聲請簡易判決處刑（95年度調偵
字第781號），經本院改以通常程序審理，判決如下：
    主  文
乙○○意圖為自己不法之所有，以詐術使人將本人之物交付，累
犯，處有期徒刑柒月。
    事  實
一、乙○○前於民國（下同）92年4月24日因偽造文書案件，經
    本院判處有期徒刑4月確定，於同年5月23日易科罰金執行完
    畢，仍不知悔改，其與丙○○係朋友關係，乙○○明知自己
    名下並無BMW廠牌Cooper型中古小客車，竟意圖為自己不法
    之所有，於民國94年6月間，以略低於市價之新臺幣（下同
    ）57萬元價格，邀約丙○○購買上開小客車，丙○○不疑有
    他，同意購買該車，並於同年6月27日晚上7時許，在臺北市
    信義區○○路180巷67弄5號之便利商店，支付乙○○現金10
    萬元及面額為47萬元之支票1紙；詎乙○○於收受上開款項
    ，並兌現該紙支票後，遲未依約送交前開小客車或退還款項
    ，丙○○始悉受騙。
二、案經丙○○訴請臺灣臺北地方法院檢察署檢察官偵查後聲請
    簡易判決處刑，由本院改以通常程序審理。
    理  由
壹、程序部分：
一、本件被告乙○○所為不利於己之供述，並無出於強暴、脅迫
    、利誘、詐欺、疲勞訊問、違法羈押或其他不正之方法，亦
    非違反法定障礙事由經過期間不得訊問或告知義務之規定而
    為，依刑事訴訟法第156條第1項、第158條之2規定，應認其
    有證據能力。
二、按被告以外之人於審判外之陳述，雖不符前4條之規定，而
    經當事人於審判程序同意做為證據，法院審酌該言詞陳述或
    書面陳述作成時之情況，認為適當者，亦得為證據。當事人
    、代理人或辯護人於法院調查證據時，知有第159條第1項不
    得為證據之情形，而未於言詞辯論終結前聲明異議者，視為
    有前項之同意，為刑事訴訟法第159條之5所明定。證人劉俊
    濠於偵查中具結證述，核無顯不可信之情況，依同法第159
    條之1第2項得為證據。
三、本件認定犯罪事實所憑之非供述證據（詳見後述），均無違
    反法定程序而取得之情形，依刑事訴訟法第158條之4反面規
    定，自有證據能力。
貳、實體部分：
一、訊據被告乙○○於偵訊時坦認：「我打電話告訴告訴人（丙○○）說我有1台車子，想要賣給他，價格是57萬元，看告
    訴人有沒有興趣，車型是cooper，年份及市價我已忘記。我
    有於94年6月27日晚上7時許，收取57萬元，當天收取現金10
    萬元及支票1紙（面額47萬元）。卷附支票號碼BR0000000號
    支票是告訴人支付的車款，我於隔天在我中國信託天母分行
    提示，有領到錢。我有簽發本票CNNO446277號，表示我有收
    到車款，作為擔保。當時我名下沒有cooper的車子，我本來
    想到別的地方找這種車去賣他，以賺取差價，但是一直沒有
    找到，至於向告訴人拿的57萬元，有部份還朋友之前的欠款
    ，約50幾萬元。因為我沒辦法交車，也沒辦法還錢，所以沒
    有臉見他。」等語（參他字卷第19至20頁）不諱，其雖於本
    院準備程序及審理時翻異前詞，改稱：「我承認我跟丙○○
    借錢，當初我經姓余的朋友介紹，詳細名字我不清楚，而認
    識劉俊濠，因為我撞車需要錢，就跟丙○○借錢60萬元，現
    金10萬，支票47萬，利息3萬元先扣，10天支付一次利息3萬
    。後來我沒有辦法按期繳納，我承認我沒有接電話，後來我
    就收到民事庭傳票，後來我去報到，丙○○跟我說只要我還
    錢，他就不告我詐欺，後來我有還他，但錢不多。我透過姓
    余朋友介紹，我和丙○○並不熟。我在檢察官偵訊時跟檢察
    官說確實有一台車子要賣給告訴人是因為我還沒有開庭之前
    有先遇到丙○○，他跟我說就照這樣講就可以，我想只要趕
    快還錢就沒事了。我沒有跟丙○○說要賣他車子，我也沒有
    這部車，丙○○有寫狀子，叫我這這樣承認就沒事情了，這
    個車子若以這個價錢是買不到的。姓余的朋友知道我找丙○○是因為要借錢。」、「當初我是借錢，我有打算要還，我
    沒有還錢我理虧，所以告訴人那時跟我說叫我承認是買車，
    我就承認，我想欠錢就是要還所以我承認。我有拿錢，可是
    我沒有以車子名義騙他。」云云，並以證人甲○○之證言資
    為佐證。惟查：上揭被告所為事實，業據告訴人劉俊濠迭於
    偵查及本院審理時指訴：「我於94年4月間，透過朋友甲○○認識被告，雙方沒有什麼往來，因為他時常跟我聊車子，
    他表是他手上有一台車BMW牌不錯，想轉讓給我，雙方合意
    以57萬成交，他沒有跟我講車子是不是他的，也沒有告訴我
    車牌，我以前也沒向他買過車，這是第一次。我於94年6月
    27 日晚上7時許，在臺北市○○區○○路180巷67弄5號（
    7-11 便利商店），與被告見面，由我交付現金10萬、支票1
    張47 萬，作為車款，被告開立一張本票57萬元給我，沒有
    交付我任何車子的證件，只向我拿身分證正本，印章由被告
    自行刻印，說要幫我辦理過戶，中間有跟我虛應了事，但到
    今日車子沒有過戶給我，錢也沒還我。我於94年6月27日，
    支付購車款後，被告佯稱辦理過戶需要身分證正本，我就交
    給被告辦理過戶，但被告一直沒將車子交付給我，我就向他
    要錢及要身分證，大約同年7月間，他才郵寄交還給我身分
    證，57 萬元仍未交還。我約94年7月間，他身分證還我後，
    我有向他要，但他避不見面。卷附本票是被告保證會將車子
    過戶給我。被告沒有將我所購得之BMW牌汽車過戶至我名下
    。支票號碼BR000 0000是我交付被告車款的支票影本，被告
    已提示了。」、「當時我們透過電話，被告說他現在有一台
    車子要賣我，我說好，因為我作車子仲介，賺利差，後來我
    們就約時間碰面，之後我就拿10萬元訂金給他，另開我的中
    國信託的支票47萬，車子總價57萬。被告不是跟我借錢，這
    個錢是買車的款項。被告沒有跟我開口提到借錢的事，因為
    我和被告是第一次見面。我沒有看到車子，只知道型號、廠
    牌、年份，以這個車子即便是有碰撞去修理，以它只有1年
    年份來算這個價錢都划算，所以我不用看車子都認為他可以
    買。當時該二手車的事駕車商在收的價錢有70多萬。當時被
    告沒有跟我說車子來源，就是說可以過戶。被告有跟我說他
    手上有現貨。因為被告已經拿我的支票和現金，但我還沒有
    拿到車子，這本票是保障車子要交付給我。當時我們約定隔
    2 、3天交車。」等情綦詳，並有中國信託商業銀行支票、
    本票等影本各1紙在卷可資佐證。至被告所辯係透過證人甲○○介紹向告訴人借錢一節，查與證人甲○○於本院審理時
    證稱：「被告沒有跟我提過他需要錢，想要借錢，希望我介
    紹門路給他。我沒有介紹過被告向劉俊濠借錢。」等語不合
    ，且其所辯係因避免告訴人提出詐欺告訴故於偵查中坦承以
    出賣自小客車，實際卻無交付該車給告訴人之詐術詐騙告訴
    人等情，衡諸常情，若被告欲避免遭告訴，更不應無故坦承
    未曾發生之犯行，是被告所辯實與常情有違。雖證人甲○○
    證稱告訴人曾向伊提及被告有欠一筆錢之事，然查證人對該
    筆欠款是否涉及買車款項或是於何時、何地、何因產生欠款
    均不知悉，是證人所言僅能證實被告與告訴人間有欠款之情
    ，然無法證實被告與告訴人間有無詐欺之事實。由上所陳，
    堪認告訴人之指訴屬實，至徵被告確有前揭犯行，要係可信
    無疑，其於審理時空言否認，核屬卸責之詞，不足採信。本
    件事證明確，被告犯行堪以認定，應予依法論科。
二、查被告行為後，刑法於94年2月2日公布，於95年7月1日施行
    。按行為後法律有變更者，適用行為時之法律，但行為後之
    法律有利於行為人者，適用最有利於行為人之法律，現行刑
    法第2條第1項訂有明文。此條規定乃與刑法第1條罪刑法定
    主義契合，而貫徹法律禁止溯及既往原則，係規範行為後法
    律變更所生新舊法律比較適用之準據法，是刑法第2條本身
    雖經修正，但刑法第2條既屬適用法律之準據法，本身尚無
    比較新舊法之問題，應一律適用裁判時之現行刑法第2條規
    定以決定適用之刑罰法律，先予辨明。又以本次刑法修正之
    比較新舊法，應就罪刑有關之共犯、未遂犯、想像競合犯、
    牽連犯、連續犯、結合犯，以及累犯加重、自首減輕暨其他
    法定加減原因（如身分加減）與加減例等一切情形，綜其全
    部罪刑之結果而為比較，最高法院95年5月23日著有95年度
    第8次刑庭會議決議可資參照。經查：刑法第339條第1項詐
    欺取財罪，法定刑得科或併科銀元1千元以下罰金，據修正
    後刑法施行法增訂第1條之1：「中華民國94年1月7日刑法修
    正施行後，刑法分則編所定罰金之貨幣單位為新臺幣。94年
    1月7日刑法修正時，刑法分則編未修正之條文定有罰金者，
    自94年1月7日刑法修正施行後，就其所定數額提高為30倍。
    但72年6月26日至94年1月7日新增或修正之條文，就其所定
    數額提高為3倍」與罰金罰鍰提高標準條例第1條前段規定之
    罰金最高度相同，應依刑法施行法第1條之1予以適用。又刑
    法第33條第5款修正為：「主刑之種類如下：五、罰金：新
    臺幣千1元以上，以百元計算之」等規定，是依修正後之法
    律，刑法第339條第1項詐欺取財罪所得科處之罰金刑最高為
    新臺幣3萬元、最低為新臺幣1千元；然依被告行為時之刑罰
    法律，即罰金罰鍰提高標準條例第1條前段規定之提高倍數
    10倍及刑法第33條第5款規定之罰金最低額1元計算，該罪之
    罰金刑最高為銀元1萬元，最低額為銀元10元，換算為新臺
    幣，最高額雖與新法同為新臺幣3萬元，然最低額僅為新臺
    幣30元。因此，比較上述修正前、後之刑罰法律，自以被告
    修正施行前即行為時關於科處罰金刑之法律較有利於被告。
三、核被告所為，係犯刑法第339條第1項之詐欺取財罪。被告有
    如事實欄所載之前科執行情形，有台灣高等法院被告全國前
    案紀錄表可稽，其於前案有期徒刑執行完畢後，五年以內再
    故意犯本件有期徒刑以上之罪，不論依修正前之刑法第47條
    ，或修正後之刑法第47條第1項之規定，均構成累犯，對被
    告而言並無有利或不利之情形，自不生新舊法比較之問題，
    應逕依刑法第47條第1項論以累犯，並加重其刑。爰審酌被
    告之犯罪動機、目的、犯罪之手段、犯人之生活狀況、品行
    、制式程度、犯人與被害人之關係、犯罪所生之危險或損害
    ，且迄今尚未與告訴人達成和解及取得告訴人之諒解、填補
    法益損害，且被告於本院審理時翻異前詞否認犯行、犯罪後
    態度不佳等一切情狀，判處如主文所示之刑。
四、據上論斷，應依刑事訴訟法第452條、第299條第1項前段，
    刑法第2條第1項、刑法第339條第1項，第47條第1項，刑法
    施行法第1條之1，判決如主文。
本案經檢察官許鈺茹到庭執行職務。
中　　華　　民　　國　　96　　年　　5 　　月　　8 　　日
　　　　　　　　　刑事第十二庭  審判長  法  官  李英豪
                                        法  官  陳慧萍
                                        法　官　曾正龍
以上正本證明與原本無異。
如不服本判決，應於判決送達後10日內，向本院提出上訴狀。
                                        書記官  彭自青
中　　華　　民　　國　　96　　年　　5 　　月　　15　　日
附錄本案論罪科刑法條全文：
刑法第339條
意圖為自己或第三人不法之所有，以詐術使人將本人或第三人之
物交付者，處5年以下有期徒刑、拘役或科或併科1千元以下罰金
。
以前項方法得財產上不法之利益或使第三人得之者，亦同。
前2項之未遂犯罰之。
